【裁判字號】    89,交上易,22
【裁判日期】    890628
【裁判案由】    過失致死
【裁判全文】
臺灣高等法院花蓮分院刑事判決              八十九年度交上易字第二二號
    上  訴  人  臺灣台東地方法院檢察署檢察官
    被      告  甲○○
右列上訴人因被告過失致死案件，不服臺灣臺東地方法院八十八年度交易字第五四號
中華民國八十九年四月二十六日第一審判決( 起訴案號：臺灣臺東地方法院檢察署八
十八年度偵字第七四一號 )，提起上訴，本院判決如左：
    主  文
上訴駁回。
    事  實
一公訴意旨以甲○○於民國( 下同 )八十八年二月二十一日，駕駛車牌號碼Ｕ六－六
  五六０號自小客車，由臺東往花蓮方向( 南往北方向 )行駛，於同日十六時三十分
  許，行經臺東縣成功鎮○○路一二六號前處，應注意車前狀況，隨時採取必要之安
  全措施，且依當時天候、路況情形，又無不能注意之情形，竟疏於注意，擦撞正橫
  越該路段之蔡清峰，使蔡清峰倒地成傷，經緊急送醫急救，延至同年月二十二日六
  時許，因腹腔內出血不治死亡，因認蔡青峰涉有刑法第二百七十六條第一項之過失
  致人於死罪嫌。
二公訴意旨認被告甲○○涉有過失致死犯行，係以前述事實業據死者家屬李金里、蔡
  明修、蔡純英、乙○○、丙○○及現場目擊證人蘇賢明於偵查中指稱明確，並有道
  路交通事故調查報告表一份及現場與車子擦滑痕跡之照片四張等為論據。訊之被告
  甲○○堅決否認有何過失之犯行，辯稱：他所駕駛的車並未撞及被害人，當日是被
  害人喝酒罪突然跑出來跌倒，此從她的車子並無任何凹痕可以證明，且被害人胸腹
  部出血亦可能導因於飲酒過量，並無任何證據足以證明與其有關等語。
三按犯罪事實應依證據認定之，無證據不得推定其犯罪事實。又不能證明被告犯罪者
  ，應諭知無罪之判決，刑事訴訟法第一百五十四條、第三百零一條第一項分別定有
  明文。且認定犯罪事實所憑之證據，雖不以直接證據為限，間接證據亦包括在內，
  然而無論直接或間接證據，其為訴訟上之證明，須於通常一般之人均不致有所懷疑
  而得確信其為真實之程度者，始得據為有罪之認定，合先明。
四經查：
  (一)本件車禍事故發生時，在場聞見者僅有被告及在現場聽聞「碰」一聲之證人蘇賢
    明，其餘被害人家屬李金里、蔡明修、蔡純英、乙○○、丙○○均屬事故發生後
    協助處理送醫急救或喪葬事宜之人，對現場事故之發生並未親自見聞，其所為證
    言並不具證據能力。本件被告甲○○所駕車號Ｕ六—六五六○自用小客車曾與死
    者蔡清峰發生碰撞之事實，業據被告於警訊及檢察官勘驗現場時坦白供承「當時
    我駕自用小客車由南往北行駛，行至該肇事地點時，蔡清峰不知何故衝出來欲穿
    越道路與我自小客車右後側發傷擦撞」，核證人蘇賢明、林玉花、楊陳順孝證述
    當時其等在車禍現場附近有聽到「砰」聲音之情節相符，且就被告肇事後車子右
    後側所留擦痕之高度約一○六公分至一百二十公分（見八十八年相字第四十二號
    卷第十二頁、原審八十八年四月十二日勘驗車輛之記錄）與被害人蔡清峰胸腹部
    之位置亦相當（被害人蔡清峰之身高為一六一公分，見卷附之台灣台東地方法院
    檢察署驗斷書），被告所駕之車輛與死者曾發生碰撞之事實，應可認定，被告於
    本院否認其所駕駛之車有與被害人發生撞擊云云，核與事實不符，不足採信。
  (二)茲應審究者，即為被告對此一碰撞事實之發生是否有過失。按被告當日是由南往
    北之方向行進，而被害人欲橫越馬路，此據被告於警訊中供述明確，且從被害人
    倒地之位置在死者住處前巷道向前延伸之台十一線公路由南往北向道路之中央處
    （見八十八年相字第四十二號卷第十頁、原審八十八年十二月二十日勘驗筆錄）
    並配合道路交通事故調查報告表作觀察，當日被告、死者雙方之行進方向分別為
    被告由南往北向；死者之行進方向則為由東向西向，應可認定。再被告所駕車輛
    車與被害人發生碰撞後，經員警檢視被告車輛僅發現被告車輛之右後側留有灰塵
    擦痕等情，亦據處理本件車禍事故之警員廖思榮於原審審理時證述屬實，則被告
    與被害人發生撞擊的位置是在被告所駕車輛右後側，亦堪認定，則從被告與被害
    人發生碰撞之位置在被告車輛之右後側，觀之，本件車禍之發生應非被告所駕駛
    汽車正前方撞擊被害人，而是被害人突然由東向西自叉路口跑出而撞及被告所由
    南向北方向駕駛之車輛，否則如係公訴人所指被告駕駛汽車未注意車前狀況撞及
    被害人蔡清峰，依前述被告與被害人於肇事前之各自行進方向，被告所駕駛汽車
    前頭應會有撞擊之痕跡，方符事理，而正係因被告所駕駛之車輛前頭並無撞擊痕
    跡，反倒是其右後車接近車尾之部位留有擦痕，更可證係被害人由東向西撞及被
    告之車輛。且被害人發生車禍送醫急救酒味很濃等情，亦據耕仁診所醫師高子耕
    證述屬實，死者是否酒後而減少其注意能力致本件車禍發生而有過失，亦有可疑
    。再原審經送鑑定結果，花東區行車事故肇事委員會以證不足而無從鑑定，亦有
    該會附卷可稽，併予明。
五綜上所述，本件車禍事故既係因被告突然自巷道穿出欲橫越馬路而撞及被告所駕之
  車輛，則被告對此突發事故之發生顯然無注意之能力，與刑法上之過失犯，以行為
  人對於結果之發生應注意並能注意而不注意為成立要件不符。此外，復查無其他積
  極之證據足以證明被告有公訴人所指之過失，不能證明被告犯罪，原審對被告為無
  罪判決之諭知，尚無不合，檢察官之上訴意旨，引用告訴人之理由，謂被害人並未
  主動碰擊被告駕駛之小客車而係被告之小客車撞及被害人，又被告係預見事故之發
  生，祇確信其不發生而已，再被告駕車行經無交通號誌之巷道路口，未減速慢行，
  應有過失，而本件未送鑑定，均有不當云云，然查原審及本院均係認定係被害人因
  醉酒自行撞擊被告小客車之右後側，自非被告駕車注意車前狀況下所能預見，又被
  害人係撞擊被告之右後側，與被告行經無號誌交岔路口是否減速無關，再本件因無
  其他相關肇事跡證，又被告車僅右後角有擦滑痕跡，被害人係腹腔內出血死亡，除
  顏面部分外傷外，則無其他傷痕，身上有濃厚之酒味，跡證不足，而無法鑑定等情
  ，亦經原審送臺灣省花東區車輛行車事故鑑定委員會八十八年九月十三日函覆在卷
  ，是本件本院已盡調查之能事，仍不能認定被告有過失，則檢察官之上訴，自無理
  由，應予駁回。
據上論斷，應依刑事訴訟法第三百零一條第一項，判決如主文。
案經檢察官翟光軍到庭執行職務
中      華      民      國      八十九      年    六      月    廿八    日
                                    審判長法官  吳  鴻  章
                                          法官  林  德  盛
                                          法官  黃  永  祥
右正本證明與原本無異。
本件不得上訴。
                                        書記官 陳  淑  芬
中      華      民      國      八十九      年    六      月    廿八    日


司法院資訊處製作；財團法人民間司法改革基金會備份。
